【裁判字號】    89,訴,1426
【裁判日期】    891011
【裁判案由】    傷害
【裁判全文】
臺灣臺中地方法院刑事判決                        八十九年度訴字第一四二六號
    公  訴  人  臺灣臺中地方法院檢察署檢察官
    被      告  甲○○
    指定辯護人  本院公設辯護人丙○○
右列被告因傷害案件，經檢察官提起公訴（八十九年度偵字第八二○五號），本院判
決如左：
    主  文
本件公訴不受理。
    理  由
一、本件公訴意旨略以：緣邱文新（公訴人另行起訴，經本院以八十九年度訴字第一
    四一八號為公訴不受理之判決）與乙○○均為砂石車司機，二人於民國（下同）
    八十八年七月二十一日上午，先後載運砂石至台中縣大甲鎮○○路八三巷十二號
    「龍毅砂石場」，因卸料順序互有爭執，彼此發生衝突，同日上午十時許，乙○
    ○載運第二趟砂石進場，隨即在砂石場門口向檳榔攤老闆蘇景棋叫檳榔及玫瑰紅
    酒，蘇景棋將檳榔及酒裝入塑膠袋送給乙○○，此時邱文新步行過來，先挑釁的
    將手搭在乙○○肩膀，乙○○一手撥開，邱文新即徒手痛揍乙○○，乙○○吃痛
    往砂石場門外逃去，邱文新自地上拾起石塊，奮力丟擲，砸到乙○○背部而跌倒
    在地，邱文新遂夥同其弟甲○○及三、四名不詳姓名之成年男子，基於重傷之故
    意，分持棍棒、石塊或徒手，圍毆乙○○，造成乙○○頭部外傷、後枕骨區血腫
    、腦水腫、頸部扭傷、第三、四椎間盤外疝致頸椎幹壓迫、左眼挫傷併結膜出血
    、兩側大腿挫傷及左膝裂傷、左肩胛區鈍傷。因認被告甲○○有與邱文新等人共
    犯刑法第第二百七十八條第一項、第三項之重傷害未遂罪等語。
二、本件訊據被告甲○○矢口否認有前揭犯行，辯稱：當時伊雖有在場，但其只是勸
    架，要把他們拉開的云云。惟查，被告如何參與毆打乙○○之事實，業據乙○○
    於偵審中指陳甚詳，且核與目擊證人蘇景棋即檳榔攤老闆、張金火即砂石場廠長
    、曾進木即砂石場經理等人於偵查中證述情節相符，並有診斷證明書、現場圖附
    卷可憑。被告有參予毆打乙○○之事實，應堪以認定。
三、惟查本件公訴意旨認被告涉有共同重傷害未遂之犯行，無非以乙○○與證人蘇景
    棋之指證，及卷附上開診斷證明書、現場圖及照片為其主要論據。惟按「使人受
    重傷未遂與普通傷害之區別，應以加害時有無致人重傷之故意為斷。至於被害人
    受傷之部位以及加害人所用之兇器，有時雖可藉為認定有無重傷故意之心證，究
    不能據為絕對之標準。」（最高法院五十五年度臺上字第一七○三號判例參照）
    。查被告僅因其與邱文新係屬兄弟關係，並因邱文新與乙○○二人有為砂石卸料
    順序之細故，而生鬥毆，平日並未有何深仇大恨足以引起被告欲使乙○○受重傷
    害之動機；再觀諸乙○○上開診斷證明書，乙○○之頭部、後枕骨區、頸部、第
    三、四椎間及左眼部等部位均受有傷害，而該等部位各係人體之致命或重要部位
    ，被告等已有機會攻擊及此；然根據乙○○之上開診斷證明書所載，乙○○僅因
    此住院治療四天，且乙○○於另案審理時自承於案發後二個月，便未再接受西醫
    診療，可見乙○○之傷勢尚非十分嚴重。苟被告確有夥同其他數名成年男子共同
    欲使乙○○受有重傷害，以被告等當時人力之優勢及持有石塊、棍棒等兇器，儘
    可下手更重而使乙○○因而殘廢或眼瞎，不致使乙○○僅受有如此之傷害。綜上
    所述，足見被告當時應僅有傷害乙○○之犯意，並無重傷害之犯意，至為灼然，
    是以被告上開犯行，應係犯刑法第二百七十七條第一項之傷害罪。
三、按告訴乃論之罪，未經告訴者，法院應諭知不受理之判決，刑事訴訟法第三百零
    三條第三款定有明文。查本件被告前開犯行係犯刑法第二百七十七條第一項之傷
    害罪，依同法第二百八十七條前段之規定，須告訴乃論。但查本件乙○○於八十
    八年八月二日警訊時僅稱要告訴邱文新，且本件係公訴人於八十九年五月十二日
    簽請自動檢舉，另以八十九年度偵字第八二○五號偵查起訴，又乙○○於本院審
    理中亦陳稱伊僅告訴邱文新，甲○○是檢察官起訴的等情，顯見本件被告甲○○
    上開傷害犯行，並未經告訴甚明，本件依首開說明，爰不經言詞辯論，諭知不受
    理之判決。
據上論斷，應依刑事訴訟法第三百零三條第三款、第三百零七條，判決如主文。
中      華      民      國    八十九    年      十      月    十一      日
                                    法  官    柯  崑  輝
右正本證明與原本無異。
如不服本判決，應於判決送達後十日內向本院提出上訴狀，上訴於臺灣高等法院臺中
分院( 須附繕本 )。
                                    書記官
中      華      民      國    八十九    年      十      月    十一      日


司法院資訊處製作；財團法人民間司法改革基金會備份。
